【裁判字號】    99,易,23
【裁判日期】    990318
【裁判案由】    竊盜
【裁判全文】
臺灣臺東地方法院刑事判決                99年度易字第23號
公  訴  人  臺灣臺東地方法院檢察署檢察官
被      告  乙○○
上列被告因竊盜案件，經檢察官提起公訴（98年度偵字第2001號
），本院判決如下：
    主  文
乙○○無罪。
    理  由
一、公訴意旨略以：被告乙○○意圖為自己不法之所有，於民國
    98年8 月5 日下午3 時20分，乘詹閔茹將其協力車停放在臺
    東縣臺東市海濱公園前草地，而至海邊遊玩未看管之際，竊
    取詹閔茹所有放置於該協力車置物籃內之紅色背包1 個【內
    有附表所示之行動電話4 具（均含SIM 卡）；詹閔茹所有現
    金新臺幣（下同）300 元、萬泰銀行及聯邦銀行信用卡各1
    張、身分證、學生證、駕照各1 張、隨身碟1 個；蕭智仁所
    有車鑰匙1 串】，並據為己有，因認被告涉犯刑法第320 條
    第1 項之竊盜罪嫌云云。
二、按犯罪事實應依證據認定之，無證據不得認定犯罪事實；不
    能證明被告犯罪者，應諭知無罪之判決，刑事訴訟法第154
    條第2 項、第301 條第1 項，分別定有明文。次按告訴人之
    告訴，係以使被告受刑事訴追為目的，是其陳述是否與事實
    相符，仍應調查其他證據以資審認；又事實之認定，應憑證
    據，如未能發現相當證據，或證據不足以證明，自不能以推
    測或擬制之方法，為裁判基礎；且認定不利於被告之事實須
    依積極證據，苟積極證據不足為不利於被告事實之認定時，
    即應為有利於被告之認定；另認定犯罪事實所憑之證據，雖
    不以直接證據為限，間接證據亦包括在內，然而無論直接證
    據或間接證據，其為訴訟上之證明，須於通常一般之人均不
    致有所懷疑，而得確信其為真實之程度者，始得據為有罪之
    認定，倘其證明尚未達到此一程度，而有合理之懷疑存在，
    無從使事實審法院得為有罪之確信時，即應由法院為諭知被
    告無罪之判決（最高法院52年台上字第1300號、40年台上字
    第86號、30年上字第816 號、76年台上字第4986號判例意旨
    可資參照）。再按刑事訴訟法第161 條已於91年2 月8 日修
    正公布，修正後同條第1 項規定：檢察官就被告犯罪事實，
    應負舉證責任，並指出證明之方法。因此，檢察官對於起訴
    之犯罪事實，應負提出證據及說服之實質舉證責任。倘其所
    提出之證據，不足為被告有罪之積極證明，或其闡明之證明
    方法，無從說服法官以形成被告有罪之心證，基於無罪推定
    之原則，自應為被告無罪判決之諭知（最高法院92年臺上字
    第128 號判例意旨參照）。末按認定犯罪事實應依證據，為
    刑事訴訟法所明定，故被告否認犯罪事實所持之辯解，縱屬
    不能成立，然非有積極證據足以證明其犯罪行為，仍不能遽
    為有罪之認定，最高法院30年上字第1831號判例揭示甚明。
三、公訴人認被告涉有上開罪嫌，無非係以下列證據為其主要論
    據：
（一）被害人詹閔茹於警詢時及檢察事務官詢問時之陳述。
（二）被告所使用門號0000000000號行動電話使用者資料及通聯
      紀錄各1 份。
（三）詹閔茹所有上開行動電話照片4 張。
（四）蕭智仁所有門號0000000000號通聯紀錄、陳韋錚所有門號
      0000000000號通聯紀錄、袁湘婷所有門號0000000000號通
      聯紀錄各1 份。
（五）臺東市○○街附近地圖1 份。
（六）詹閔茹立具之贓物認領保管單1紙。
四、訊據被告固不否認有使用附表編號一、三所示手機之事實，
    但堅詞否認有何竊盜之犯行，辯稱：附表編號一所示之手機
    是我撿到的，編號三所示之手機是綽號「阿達」之人賣給我
    的，都不是我偷的等語。
五、經查：
（一）檢察官所提之上開證據，充其量僅能證明詹閔茹於98年8
      月5 日下午3 時20分許，在臺東縣臺東市海濱公園前草地
      ，放置於協力車置物籃內之紅色背包1 個【內有附表所示
      之行動電話4 具（均含SIM 卡）；詹閔茹所有現金300 元
      、萬泰銀行及聯邦銀行信用卡各1 張、身分證、學生證、
      駕照各1 張、隨身碟1 個；蕭智仁所有車鑰匙1 串】遭竊
      ，以及被告當天有至該處，事後亦有持有、使用被竊手機
      之事實，惟持有、使用他人失竊物品之原因諸端，除犯罪
      所得以外，舉凡買賣、撿拾、受贈等，不一而足，在別無
      其他積極證據相佐下，尚難僅憑被告有持有、使用被竊手
      機乙節，即逕認其為行竊之人。
（二）又被告於98年9 月25日警詢時辯稱：在2 個月前，我到臺
      東市○○○路海邊看別人釣魚，當時有一個人騎機車從路
      旁衝出來，我發現這個人在丟東西，我走過去看，發現是
      一個粉紅色的背包，裡面就有附表編號一所示之手機，還
      有一些化妝品。復於98年12月7 日檢察事務官詢問時辯稱
      ：2 、3 個月前，我到臺東市焚化爐旁看別人釣魚，看到
      有一個人把手提箱丟了就跑，我看裡面就有附表編號一所
      示之手機（無SIM 卡），還有1 支雨傘，取得後約1 個禮
      拜我才第一次使用這支手機；98年8 月5 日我沒去海濱公
      園附近。再於99年1 月11日檢察事務官詢問時先辯稱：附
      表編號一所示之手機我在撿到後第2 天就開始使用；編號
      二所示之的手機我沒使用；編號三所示之手機是我在署立
      臺東醫院以500 元代價向他人購買；後又改稱：在旅行袋
      裡有2 支手機，我都有使用，另外1 支是買的。再於本院
      準備程序時辯稱：當天我剛好去海邊，看到有一個人騎乘
      腳踏車，丟了一個背包，我走過去撿起來看，背包裡面有
      壹支手機，我就把背包裡面的手機撿回家，把背包丟在海
      邊，但手機裡面沒有SIM 卡，我的手機因為碰到水壞掉了
      ，我就用自己的SIM 卡插進去該手機內使用，打了幾次電
      話，另外我一個朋友綽號「阿達」，也住在海濱公園附近
      ，他說他有3 支手機，問我說要不要買1支，我就說不要，
      過了幾天我在省立醫院又遇到他，我就問他說，你不是有
      手機要賣，我就用500 元跟他買手機，因為我撿到的那支
      手機好像是大陸機，在臺灣不能用，我跟「阿達」買了手
      機之後，打了一個星期，因為不好用，我又再把手機還給
      「阿達」，「阿達」也有還我500 元；後來「阿達」說我
      沒有手機可以用，就叫我把SIM 卡借給他，他願意支付每
      個月的月租費。被告就發現、持有及使用手機之過程，固
      有矛盾不一，而有不能盡信之處，且其所提出之證人「阿
      達」，亦因無真實姓名及年籍資料而屬不能調查，惟仍不
      得取代認定竊盜事實所憑之積極證據。
六、綜上各節，公訴人所舉事證，尚不足證明被告有起訴書所指
    之竊盜犯行，此外，復查無其他積極證據可佐，揆諸首揭證
    據裁判主義及無罪推定原則，自應為被告無罪之諭知，以昭
    審慎。
據上論斷，依刑事訴訟法第301條第1 項，判決如主文。
本案經檢察官甲○○到庭執行職務
中    華    民    國    99    年    3    月    18    日
                  刑事第一庭審判長  法   官  郭千黛
                                    法   官  陳義忠
                                    法   官  李俊彬
以上正本證明與原本無異。
如不服本判決應於收受送達後10日內向本院提出上訴書狀，並應
敘述具體理由；其未敘述上訴理由者，應於上訴期間屆滿後20日
內向本院補提理由書（均須按他造當事人之人數附繕本）。「切
勿逕送上級法院」。告訴人或被害人對於本判決如有不服，請書
具不服之理由狀，請求檢察官上訴者，其上訴期間之計算係以檢
察官收受判決正本之日期為準。
                                    書記官  陳昭穎
中    華    民    國    99    年    3     月    18    日
附表
┌───┬────────┬────────┬─────┬────┐
│ 編號 │   廠牌型號     │     序號       │   門號   │ 所有人 │
│      │                │                │          │        │
├───┼────────┼────────┼─────┼────┤
│  一  │國際牌          │000000000000000 │0000000000│ 詹閔茹 │
│      │VS2             │                │          │        │
├───┼────────┼────────┼─────┼────┤
│  二  │SONY ERICSSON 牌│000000000000000 │0000000000│ 蕭智仁 │
│      │K810i           │                │          │        │
├───┼────────┼────────┼─────┼────┤
│  三  │不詳            │000000000000000 │0000000000│ 陳韋錚 │
│      │                │                │0000000000│        │
├───┼────────┼────────┼─────┼────┤
│  四  │TOSHIBA牌       │000000000000000 │0000000000│ 袁湘婷 │
│      │                │                │          │        │
└───┴────────┴────────┴─────┴────┘

司法院資訊處製作；財團法人民間司法改革基金會備份。
